【裁判字號】    99,訴,1
【裁判日期】    990223
【裁判案由】    違反槍砲彈藥刀械管制條例
【裁判全文】
臺灣臺東地方法院刑事判決                 99年度訴字第1號
公  訴  人  臺灣臺東地方法院檢察署檢察官
被      告  乙○○
上列被告因違反槍砲彈藥刀械管制條例案件，經檢察官提起公訴
（98年度偵字第2087號），本院判決如下：
    主    文
乙○○未經許可，持有可發射子彈具有殺傷力之改造手槍，處有
期徒刑壹年陸月，併科罰金新臺幣伍萬元，罰金如易服勞役，以
新臺幣壹仟元折算壹日；減為有期徒刑玖月，併科罰金新臺幣貳
萬伍仟元，罰金如易服勞役，以新臺幣壹仟元折算壹日。扣案之
仿 BERETTA廠八四型半自動手槍之改造手槍壹枝（槍枝管制編號
0000000000號，含彈匣壹個）沒收之。
    犯罪事實
一、乙○○明知未經主管機關許可，不得持有可發射子彈具有殺
    傷力之改造手槍，竟未經許可，於民國93年12月 7日某時，
    在不詳地點，從真實姓名、年籍不詳之成年友人處收受具有
    殺傷力之仿BERETTA廠 84型半自動手槍換裝土造金屬槍管改
    造之手槍1枝（槍枝管制編號0000000000號含彈匣1個）後，
    即帶回雲林縣元長鄉潭西村潭內78號住處外側之舊廁所內放
    置，並自斯時起非法持有之。嗣於同月31日下午 2時50分許
    ，由乙○○攜同員警前往上開住處外側舊廁所內，取出並扣
    得上開改造手槍1枝（槍枝管制編號000000000號，內含彈匣
    1個），始悉上情。
二、案經臺灣雲林地方法院檢察署自動簽分偵辦後呈請臺灣高等
    法院檢察署檢察長令轉臺灣臺東地方法院檢察署檢察官偵查
    起訴。
    理    由
一、按本件被告乙○○所犯係死刑、無期徒刑、最輕本刑為 3年
    以上有期徒刑以外之罪，其於準備程序就前揭被訴事實為有
    罪之陳述，經受命法官告知簡式審判程序之旨，並聽取其與
    公訴人之意見後，本院認無不得或不宜改依簡式審判程序進
    行之處，爰依刑事訴訟法第273條之1第1項、第284 條之1，
    裁定本件由受命法官獨任進行簡式審判程序，合先敘明。
二、上揭犯罪事實，迭據被告於偵訊及本院審理中坦白承認（見
    臺灣雲林地方法院檢察署98年度他字第338號卷第654頁、臺
    灣臺東地方法院檢察署98年度偵字第2087號卷第 5頁及本院
    卷第75頁反面、第83頁反面），並有雲林縣警察局北港分局
    扣押筆錄、扣押物品目錄表、查獲現場照片14張及改造手槍
    鑑驗照片2張在卷可稽（見港警刑字第22642號卷第13至22頁
    及臺灣臺東地方法院檢察署98年度偵字第2087號卷第43頁 ）
    。又被告為警查獲後所扣得之手槍經送內政部警政署刑事警
    察局，以性能檢驗法鑑驗結果，認送鑑改造手槍 1枝（槍枝
    管制編號000000000號），係由仿BERETTA廠84型半自動手槍
    換裝土造金屬槍管而成之改造手槍，機械性能良好，可擊發
    適用子彈，認具殺傷力等情，有內政部警政署刑事警察局93
    年2月27日刑鑑字第0930020935號鑑定書 1份及照片2幀（見
    臺灣臺東地方法院檢察署98年度偵字第2087號卷第40至43頁
    ）在卷足憑。此外，並有前揭仿BERETTA廠 84型半自動手槍
    換裝土造金屬槍管而成之改造手槍（槍枝管制編號：000000
    000號，含槍匣1個）扣案可資佐證被告前開出於任意性之自
    白與事實相符。本案事證明確，被告犯行堪以認定，應依法
    論科。
三、新舊法比較
(一)按被告於行為後，槍砲彈藥刀械管制條例業經總統於94年 1
    月 26日以華總一義字第09400010101號令修正公布，並自94
    年1月28日生效施行，原條例第8條與第10條、第11條合併修
    正移列為修正條文第 8條，原條例第10、11條刪除；修正前
    槍砲彈藥刀械管制條例第11條第 4項之未經許可持有可發射
    子彈具有殺傷力之各式槍砲罪，移至新法第8條第4項，除將
    舊法規定之「槍砲」修正為「槍枝」外，修正前之法定刑為
    1年以上 7年以下有期徒刑，併科新臺幣7百萬元以下罰金，
    修正後槍砲彈藥刀械管制條例第8條第4項係規定：「未經許
    可持有第4條第1項第 1款所定其他可發射金屬或子彈具有殺
    傷力之各式槍枝者，處 3年以上10年以下有期徒刑，併科新
    臺幣700萬元以下罰金 」，比較新舊法結果，以修正前之舊
    法對於被告較為有利，依刑法第2條第1項前段之規定，應適
    用修正前槍砲彈藥刀械管制條例第11條第 4項之規定處斷，
    合先敘明。
(二)又按被告行為後，94年2月2日修正公布之刑法已於95年7月1
    日生效施行，其中第2條第1項「行為後法律有變更者，適用
    行為時之法律。但行為後之法律有利於行為人者，適用最有
    利於行為人之法律」之規定，係規範行為後法律變更所生新
    、舊法律比較適用之準據法，並非刑法實體法律，自不生行
    為後法律變更之比較適用問題，故刑法修正施行後，應適用
    該修正後之第2條第1項之規定，依「從舊、從輕」之原則比
    較新、舊法律之適用；又比較新舊法時，應就罪刑有關之共
    犯、未遂犯、想像競合犯、牽連犯、連續犯、結合犯，以及
    累犯加重、自首減輕暨其他法定加減原因（如身分加減）與
    加減例等一切情形，綜其全部罪刑之結果而為比較後，再適
    用有利於行為人之法律處斷，而不得一部割裂分別適用不同
    之新、舊法（最高法院24年上字第4634號、 29年上字第964
    號判例意旨及最高法院95年度第 8次刑事庭會議決議參照）
    。經查：
  1.關於罰金刑：修正前槍砲彈藥刀械管制條例第11條第 4項之
    罪，法定刑應併科新臺幣 700萬元以下罰金，依被告行為時
    之修正前刑法第33條第 5款規定：「主刑之種類如左：五、
    罰金：一元（指銀元）以上。」，惟被告行為後施行之新法
    第33條第5款規定：「主刑之種類如下：五、罰金：新臺幣1
    千元以上，以百元計算之。」，經比較修正前後關於科處罰
    金刑之最低刑度規定，自應以被告行為時之修正前法律較有
    利於被告。
  2.修正前刑法第42條第2項規定：「易服勞役以 1元以上3元以
    下折算一日。但勞役期限不得逾六個月。」，又被告行為時
    之易服勞役折算標準，業據修正前罰金罰鍰提高標準條例第
    2條前段規定，就其原定數額提高為100倍折算 1日，則本件
    被告行為時之易服勞役折算標準，應以銀元300元折算1日，
    即新台幣900元折算1日。惟修正後之刑法第42條第 3項規定
    ：「易服勞役以新台幣一千元、二千元或三千元折算一日。
    但勞役期限不得逾一年。」，比較修正前後之罰金易服勞役
    折算標準，以修正後之規定較有利於被告，且罰金易服勞役
    之規定，雖應比較新舊法，但並無應與本刑論罪科刑之規定
    一體適用之必要，應另行單獨予以比較適用（最高法院95年
    第8次刑事庭會議決議參照）。
  3.本件經綜合觀察全部罪刑比較之結果，依修正後刑法第2條
    第1項前段規定，適用修正前刑法第33條第5款條規定對被告
    較有利，自應全體適用修正前之刑法相關規定。
四、論罪科刑部分：
（一）按槍砲彈藥刀械管制條例第4條所稱之槍砲，依同條例第5
      條之規定，非經中央主管機關許可，不得製造、販賣、運
      輸、轉讓、出租、出借、持有、寄藏或陳列。次按槍砲彈
      藥刀械管制條例所規定之持有行為，其持有之繼續，為行
      為之繼續，而非狀態之繼續，亦即一經持有該條例所規定
      之槍砲、彈藥或刀械，其犯罪即已成立，但其完結須繼續
      至持有行為終了時為止。查本件扣案之槍枝，既經鑑定認
      係仿BERETTA廠 84型半自動手槍換裝土造金屬槍管而成之
      改造手槍，應屬槍砲彈藥刀械管制條例第4條第 1項第1款
      所規定之可發射金屬或子彈具有殺傷力之槍枝，核被告所
      為，係犯修正前槍砲彈藥刀械管制條例第11條第 4項之未
      經許可持有可發射子彈具有殺傷力之槍枝罪。
（二）至被告雖辯稱：上開改造手槍是伊主動交出來給警方查獲
      的云云。惟按「對於未發覺之罪自首而受裁判者，得減輕
      其刑」，刑法第62條前段定有明文。此所謂「發覺」，並
      非以有偵查犯罪權責之機關或人員確知其人犯罪無誤為必
      要；如有確切之根據因而對犯人發生合理之懷疑，即足當
      之。而所謂之發覺犯罪事實，祇須有偵查犯罪職權之公務
      員，已知該犯罪事實之梗概為已足，無須確知該犯罪事實
      之真實內容為必要。苟職司犯罪偵查之公務員已知悉犯罪
      事實及犯罪嫌疑人後，犯罪嫌疑人始向之坦承犯行者，為
      自白，而非自首（最高法院 93年度臺上字第607號判決意
      旨可參）。經查，本件查獲員警係偵辦被告與翁秋賓、蔡
      昆伸等多人涉嫌強盜、殺人未遂等案件，經先到案之翁秋
      賓於92年12月17日10時40分之警詢筆錄中供稱：被害人要
      從隨身之女用背包內拿出 1支黑色手槍，被告見狀即向前
      搶走那個背包等語（見港警刑字第0930021283號卷第24頁
      ）及蔡昆伸於92年12月17日10時15分之警詢筆錄中供稱：
      被害人從皮包內拿出 1支改造手槍要向翁秋賓、被告開槍
      ，該手槍事後被被告搶下等語（見港警刑字第0930021283
      號卷第56頁），並有雲林縣警察局北港分局偵查隊小隊長
      李志慶之職務報告在卷可稽（見本院卷第36至38頁）。顯
      見依上開共同被告等之供述既已指明被告持有槍枝，員警
      已有確切之根據因而對被告發生合理之懷疑，而略悉犯罪
      事實之梗概。再本件被告本在逃，係警方於92年12月26日
      22  時55分拘提到案，果被告真有自首之意，何以未在員
      警拘提到案前即立即主動交出槍枝？反係在員警拘提到案
      後，始配合警方搜索上開住處外之舊廁所而查獲，顯見被
      告並無自首犯行，至為明確。揆之前揭說明，前往查緝被
      告之員警，依據共同被告翁秋賓、蔡昆伸等人之指證，既
      對被告涉嫌違反槍砲彈藥刀械管制條例之犯行，產生合理
      之懷疑，縱使被告於員警依其同意實際執行搜索動作前，
      主動配合帶同警方至上址住處外廁所搜索查扣，惟此既在
      員警對被告犯罪產生合理懷疑之後，其所為僅有利於犯罪
      之偵查，尚與自首要件有悖。揆諸上開說明，被告所為即
      不符合刑法自首之要件，無從援引刑法第62條前段規定衡
      酌是否減輕其刑。
（三）本院審酌被告持有上開改造手槍，對他人生命、身體及社
      會治安，業已造成潛在之危險，且為國法懸為厲禁，並經
      各類教育及傳媒宣導週知歷數10年，被告應無不知之理，
      詎猶未經許可持有槍枝，藐視法令，兼衡被告持有槍枝之
      數量、時間，並未將之持以犯罪，且坦承犯行犯後態度良
      好、國中畢業之智識程度及檢察官求刑尚非妥適等一切情
      狀，量處如主文所示之刑，並就罰金部分諭知易服勞役之
      折算標準，以示懲儆。又被告係於96年 4月24日前為本案
      犯行，雖其所犯為中華民國九十六年罪犯減刑條例第 3條
      第1項第4款所定之罪，然因所宣告之刑未逾1年6月，仍應
      予以減刑，爰依該條例第2條第 1項第3款之規定，減其宣
      告刑二分之一，並就罰金刑部分併諭知易服勞役之折算標
      準。
（四）次按沒收為從刑之一種，且與主刑有其從屬關係，不生比
      較輕重問題，亦不得將沒收部分予以割裂適用（最高法院
      87年度臺上字第3332號判決參照）。至扣案之具有殺傷力
      之仿BERETTA廠 84型半自動手槍換裝土造金屬槍管之改造
      手槍1枝（含彈匣1個，槍枝管制編號0000000000號），係
      屬違禁物，應依修正前刑法第38條第1項第1款之規定宣告
      沒收。
據上論斷，應依刑事訴訟法第273之1條第1項、第299條第 1項前
段，修正前槍砲彈藥刀械管制條例第11條第4項，刑法第2條第 1
項、第11條前段、第42條第3項前段、(修正前) 第38條第1項第1
款，中華民國九十六年罪犯減刑條例第2條第1項第3款、第7條，
判決如主文。
本案經檢察官甲○○到庭執行職務。
中    華    民    國     99    年    2    月    23    日
                  刑事第二庭  法  官      蔡慧雯
以上正本證明與原本無異。
如不服本判決應於收受送達後10日內向本院提出上訴書狀，並應
敘述具體理由；其未敘述上訴理由者，應於上訴期間屆滿後20日
內向本院補提理由書（均須按他造當事人之人數附繕本）。「切
勿逕送上級法院」。
                             書記官       洪幸如
中    華    民    國    99    年    2     月    23    日
附錄本案論罪科刑法條全文：
修正前槍砲彈藥刀械管制條例第11條
未經許可，製造、販賣或運輸第4 條第1 項第1 款所稱其他可發
射金屬或子彈具有殺傷力之各式槍砲者，處5 年以上有期徒刑，
併科新臺幣1000萬元以下罰金。
未經許可，轉讓、出租或出借前項所列槍砲者，處3 年以上10年
以下有期徒刑，併科新臺幣700萬元以下罰金。
意圖供自己或他人犯罪之用，而犯前2 項之罪者，處無期徒刑或
7年以上有期徒刑，併科新臺幣1000萬元以下罰金。
未經許可，持有、寄藏或意圖販賣而陳列第1 項所列槍砲者，處
1 年以上7 年以下有期徒刑，併科新臺幣700萬元以下罰金。
第1項至第3項之未遂犯罰之。

司法院資訊處製作；財團法人民間司法改革基金會備份。
